【裁判字號】    99,抗,111
【裁判日期】    990204
【裁判案由】    聲請再審
【裁判全文】
臺灣高等法院臺中分院刑事裁定           99年度抗字第111號
抗告人  即
再審聲請人  甲○○
上列抗告人因聲請再審案件，對於臺灣臺中地方法院99年度聲再
字第4號，中華民國99年1月6日裁定（原確定判決案號：臺灣臺
中地方法院98年度中簡上字第1153號），提起抗告，本院裁定如
下：
    主  文
抗告駁回。
    理  由
一、抗告意旨略以：抗告人即再審聲請人甲○○（下稱抗告人）
    就臺灣臺中地方法院98年度中簡上字第1153號刑事確定判決
    向原審法院聲請再審，因未一併附具原判決之繕本及證據，
    而經原審法院駁回，抗告人對此實在相當不甘，因受原審法
    院志工之錯誤引導，於撰寫再審聲請狀時，有先詢問原審法
    院志工，並未說明應一併附具原判決繕本，使抗告人一而再
    、再而三的撰狀，卻沒有達到實際該有的效果，只有不斷地
    被駁回；抗告人已附具判決書繕本（共三份與本案有關之判
    決書），並另附出入境證明正本乙份，冀使瞭解抗告人確實
    長期在國外未受中文啟蒙教育，請求撤銷原裁定，更為合法
    之裁定云云，爰提起抗告等語。
二、按「不得上訴於第三審法院之案件，其第二審法院所為裁定
    ，不得抗告。」刑事訴訟法第405條定有明文，是以對第二
    審法院所為裁定得否抗告，端視該案件是否為得上訴於第三
    審法院而定（參照最高法院92年度臺抗字第60號裁定意旨）
    ，且條文既曰「第二審法院所為裁定」，而不曰「經第二審
    裁定」，是其裁定係由第二審法院所為，而該案件為不得上
    訴於第三審法院者，即有刑事訴訟法第405條之適用。次按
    再審係對確定判決聲明不服之方法，本質上為原訴訟程序之
    再開或續行，並非另一新訴訟關係，應以原確定判決在通常
    訴訟程序進行中是否為得上訴於第三審法院之案件，為審斷
    其是否得抗告之基礎（最高法院89年第5次刑事庭會議決議
    要旨可資參照）。又「對於簡易判決有不服者，得上訴於管
    轄之第二審地方法院合議庭」、「第1項之上訴，準用第3編
    第1章及第2章之規定」同法第455條之1第1項及第3項分別定
    有明文。是對該管轄之第二審地方法院合議庭依同法第449
    條簡易判決處刑所為確定判決聲請再審，僅得向該管轄之第
    二審地方法院合議庭為之；而對該管轄之第二審地方法院合
    議駁回再審聲請之裁定，自不得再向高等法院或其分院提起
    抗告。
三、經查：
（一）抗告人因竊盜案件，先經原審法院於98年11月3日以98年
      度中簡字第3372號簡易判決判處：「甲○○攜帶兇器竊盜
      ，共2罪，各處有期徒刑6月，如易科罰金，均以新臺幣10
      00元折算1日。應執行有期徒刑8月，如易科罰金，以新臺
      幣1000元折算1日」，嗣經原審法院合議庭於98年12月9日
      以98年度中簡上字第1153號判決駁回上訴確定，抗告人認
      原審法院98年度中簡上字第1153號確定判決有得聲請再審
      之事由，因而提起本件再審，業經原審法院於99年1月6日
      以99年度聲再字第4號裁定駁回其再審之聲請在案，此有
      原審法院98年度中簡字第3372號刑事簡易判決書、98年度
      中簡上字第1153號刑事判決書及99年度聲再字第4號刑事
      裁定附卷可稽。
（二）本件抗告人於該案係犯刑法第321條第1項第3款之加重竊
      盜罪，該罪依刑事訴訟法第376條第2款規定不得上訴於第
      三審法院，亦即抗告人所犯為不得上訴於第三審法院之案
      件，揆諸前開說明，原審法院所為駁回受判決人聲請再審
      之裁定，自屬「不得上訴於第三審法院之案件」之第二審
      法院所為之裁定，受判決人自不得提起抗告。另原審法院
      書記官製作正本時，雖於裁定末端雖記載「如不服本裁定
      ，應於送達後5日內，向本院提出抗告狀」之字樣，惟該
      記載應係誤植，且得否抗告係以法律規定為準，不因裁判
      附記有誤而生不得抗告之裁定更易為得抗告之效力，是該
      誤植之記載自不生原審駁回再審聲請之裁定因此更易為得
      抗告之法律上效力（最高法院69年度臺抗字第137號判例
      參照），併此敘明。
四、綜上所述，原審法院所為駁回抗告人聲請再審之裁定，屬「
    不得上訴於第三審法院之案件」之第二審法院所為之裁定，
    抗告人自不得提起抗告，茲竟提起抗告，顯非合法，應予駁
    回。
據上論斷，應依刑事訴訟法第433條，裁定如主文。
中    華    民    國    99    年    2     月    4     日
                  刑事刑十二庭  審判長法  官  康應龍
                                      法  官  黃家慧
                                      法  官  楊真明
上列正本證明與原本無異。
不得再抗告。
                                      書記官   李淑芬
中    華    民    國    99    年    2     月    4     日


司法院資訊處製作；財團法人民間司法改革基金會備份。
